【裁判字號】    89,自緝,50
【裁判日期】    890831
【裁判案由】    業務侵占等
【裁判全文】
臺灣臺北地方法院刑事判決                          八十九年度自緝字第五號
    自  訴  人  甲○○○股份有限公司
    代  表  人  丙○○
    自訴代理人  乙○○
                丁○○
    被      告  戊○○
右列被告因業務侵占案件，經自訴人提起自訴，本院判決如左：
    主  文
戊○○連續意圖為自己不法之所有，而侵占對於業務上所持有之物，處有期徒刑捌月
。
    事  實
一、戊○○曾有賭博、竊盜等刑案紀錄，分別經本院及臺灣士林地方法院判處有期徒
    刑四月、十月，再經本院於八十年十二月十八日，以八十年度聲字第九０三號裁
    定應執行有期徒刑一年一月，業於八十一年二月七日執行完畢，迄今已逾五年，
    又於八十七年任職臺北市○○區○○路二段九五號三樓甲○○○股份有限公司（
    下稱北都公司）期間，擔任售車業務員，有收取車款及代收保險費之業務，基於
    概括犯意，連續意圖為自已不法所有，侵占對於業務上，為北都公司所持有之物
    ，而有左列犯行：
（一）賴秋蘭於八十七年三月四日，訂購北都公司ＴＥＲＣＥＬ小客車一部，並先以
      刷卡付帳方式交付訂金新臺幣（下同）三萬元，嗣賴秋蘭先後交付餘款四十一
      萬八千元，戊○○僅繳回北都公司七萬元，並意圖為自己不法之所有，於八十
      七年四月間，在北都公司將其餘款項，易持有為所有之意思，侵占入己；
（二）許書維於八十七年五月二十八日，訂購北都公司ＰＲＥＭＩＯ小客車一部，並
      約定於八十七年六月四日交付現金十二萬元後，尚需按月繳付分期付款，共四
      十五萬元，詎戊○○僅繳回車款一萬元，並意圖為自己不法之所有，於八十七
      年六月間，在北都公司將餘款十萬二千元，及保險費一萬六千三百一十九元等
      款項，易持有為所有之意思，侵占入己；
（三）郭魯梅於八十七年八月十日，訂購北都公司ＰＲＥＭＩＯ小客車一部，並先後
      二次以刷卡付帳方式交付訂金一萬元、二萬元，及支付現金合計共二十六萬元
      ，復辦理十五萬元貸款，詎戊○○僅繳回北都公司十四萬八千五百元、六萬二
      千五百元等二筆現金，及已獲刷卡付帳部分，並意圖為自己不法之所有，於八
      十七年九月間將其餘款項，易持有為所有之意思，侵占入己；
（四）涂正雄於八十七年八月十三日，訂購北都公司ＰＲＥＭＩＯ小客車一部，戊○
      ○為圖車款，乃以低於北都公司內部規定最低車款三千元之五十萬元價格與涂
      正雄訂約，及以一萬五千元代價為涂正雄加裝價值二萬五千四百四十三元之配
      備，嗣成交後，涂正雄於八十七年八月十七日所交付二紙車款支票面額分別為
      三十萬元、二十萬五千元，旋被戊○○意圖為自己不法之所有，在北都公司易
      持有為所有之意思，侵占入己，而僅交回北都公司一萬元現金；
（五）除前揭連續侵占犯行以外，戊○○復於八十七年間，仍賡續同一概括犯意，在
      北都公司，連續意圖為自己不之所有，對於業務上所持有，劉文愷、何永堂、
      陳啟明交付之保險費，分別為二千二百九十二元、二千四百五十一元、六千七
      百七十一元，易持有為所有之意思，先後侵占入己。
二、案經甲○○○股份有限公司提起自訴。
    理  由
一、右揭犯罪事實：（一）業據被告戊○○於本院審理中僅辯稱未接過國珍企業社即
    劉文愷客戶等語，及何永堂保險費部分伊有繳回去等語，其餘部分均已坦承不諱
    ，有本院審判筆錄可憑，前開除國珍企業社即劉文愷部分及何永堂保險費部以外
    ，均與自訴意旨所訴，及自訴代理人丁○○到庭指訴情節相符（見自訴狀及本院
    八十九年八月三日訊問筆錄）；（二）除被告已經自白部分，亦經自訴人提出戊
    ○○誓約書影本一份、賴秋蘭訂購和解書影本一份、許書維訂購和解書影本一份
    及確認書影本二份、郭魯梅訂購和解書影本一份及確認書影本二份、涂正雄訂購
    合約書影本一份及確認書影本一份、劉文愷確認書影本一份、何永堂訂購合約書
    影本一份、陳啟明訂購合約書影本一份可查，被告否認曾接洽客戶國珍企業社即
    劉文愷等語，及何永堂保險費有繳回等語，並無實據，仍應以自訴意旨較為可採
    。本件事證明確，被告罪行應堪認定，應予依法論科。
二、被告在北都公司有收取車款及代收保險費之業務，核其所為係犯刑法第三百三十
    六條第二項之業務侵占罪。其先後數次犯行，時間密接，所犯構成要件相同，顯
    係基於概括犯意為之，應依連續犯之例，加重其刑。爰審酌被告已有如事實欄所
    載之多次刑案紀錄，有被告之臺灣高等法院檢察署刑案紀錄簡覆表一份，附卷可
    佐，足認被告素行非佳，且其多次侵占犯行，所得價值不菲，並應依連續犯之例
    加重其刑，亦如前述，但被告於本院審理中對其侵占犯行，多已坦承不諱，犯後
    態度尚稱良好，及其犯罪之動機、目的、手段、品行所生危害等一切情狀，量處
    有期徒刑捌月，以示儆懲。
三、末按刑法第三百四十二條之背信罪，所謂不法利益，須與本人之財產或其他利益
    所受之損害為間接關係，始得成立，如將持有他人之所有物直接加以處分，應屬
    侵占罪之範圍，最高法院四十四年度臺上字第九一號判例已有明旨，本件自訴意
    旨雖稱被告前開犯行，復犯有刑法上之背信罪等語，經核本件被告所為持有為自
    訴人售車所得車款，及代收保險費等款項，復易持有而為所有之意思，侵占對於
    業務上所持有之物，係犯刑法第三百三十六條第二項之業務侵占罪，即無庸另論
    其背信罪，但依自訴意旨，認為此部分與前開有罪部分有裁判上一罪關係，乃就
    此背信部分，不另為無罪之諭知。又本院於八十九年八月三日當庭諭知自訴代理
    人，改定於八十九年八月十七日下午三時三十分審理，有本院八十九年八月三日
    訊問筆錄，附卷可稽，是自訴人經合法傳喚，無正當理由不到庭，本件為非告訴
    乃論之罪，爰不待自訴人陳述而為判決，均此敘明。
據上論斷，應依刑事訴訟法第三百四十三條、第二百九十九條第一項前段、第三百三
十一條第一項後段，刑法第五十六條、第三百三十六條第二項，罰金罰鍰提高標準條
例第一條前段，判決如主文。
中      華      民      國    八十九    年      八      月    三十一    日
                                      臺灣臺北地方法院刑事第六庭
                                          法  官  黃程暉
右正本證明與原本無異。
如不服本判決，應於判決送達後十日內，向本院提出上訴狀。
                                          書記官  張華瓊
中      華      民      國    八十九    年      九      月      十三    日
附錄本案論罪科刑法條全文
刑法第三百三十六條第二項
對於公務上或因公益所持有之物，犯前條第一項之罪者，處一年以上七年以下有期徒
刑，得併科五千元以下罰金。


司法院資訊處製作；財團法人民間司法改革基金會備份。
